【裁判字號】    90,易,1679
【裁判日期】    900626
【裁判案由】    詐欺
【裁判全文】
臺灣板橋地方法院刑事判決                          九十年度易字第一六七九號
    公  訴  人  臺灣板橋地方法院檢察署檢察官
    被      告  甲○○
右列被告因詐欺案件，經檢察官提起公訴（九十年度偵緝字第二０六號），本院判決
如左：
    主  文
甲○○無罪。
    理  由
一、公訴意旨略以：被告甲○○明知其資力不佳且無意還款，竟基於意圖為自己不法
    所有之概括犯意，於民國八十三年間，在臺北縣某處，多次以需款周轉為由，向
    告訴人乙○○○○貸借現款，致其陷於錯誤，以為被告將如期歸還，而借出共約
    新臺幣（下同）三百零七萬元之現金予被告。嗣經告訴人多次追討，被告始交付
    付款人為高新銀行嘉義分行，發票人為法雅企業有限公司（負責人楊淦龍），帳
    號為八三之五之遠期支票數張予告訴人，然經告訴人依期提示，上開支票仍因存
    款不足遭退票，被告亦逃逸無蹤，告訴人始知受騙，因認被告涉犯刑法第三百三
    十九條第一項之詐欺取財罪嫌云云。
二、按犯罪事實應依證據認定之，無證據不得推定其犯罪事實；又不能證明被告犯罪
    者，應諭知無罪之判決，刑事訴訟法第一百五十四條、第三百零一條第一項分別
    定有明文。次按刑法第三百三十九條第一項詐欺罪之成立，以意圖為自己或第三
    人不法所有，以詐術使人將本人或第三人之物交付為要件。所謂以詐術使人交付
    ，必須被詐欺人因其詐術而陷於錯誤，若其所用方法，不能認為詐術，亦不致使
    人陷於錯誤，即不構成該罪，最高法院四十六年台上字第二六０號著有判例。
三、本件公訴人認被告甲○○涉犯刑法第三百三十九條第一項之詐欺取財罪嫌，無非
    係以右揭事實，業據告訴人乙○○○○指訴甚詳，並有上開支票三紙及退票理由
    單在卷可稽，且被告向告訴人借貸現金，從未履行還款義務，顯見被告經濟狀況
    不佳，自始亦無還款之意等為其主要論據。訊據被告固坦承有前揭向告訴人借款
    ，並交付上開支票予告訴人，及屆期支票跳票等情，惟堅決否認有何詐欺取財之
    犯行，並辯稱：因經營水泥輸送車生意，需錢週轉，始向告訴人借錢，其間自八
    十一年間起，一直借到八十三年，向來有借有還，且支付月息二分半之利息，而
    還錢之金額約達三百萬元，但後來遭他人倒債，在八十四年開始躲債跑路，才無
    法償還本案欠款，其主觀上並無詐欺之意圖等語。經查：
（一）告訴人於本院調查時供陳：「我大姐的女婿楊先生在被告的公司上班，楊先生
      告訴我被告的公司需要週轉，要我先借錢給被告，所以我就借錢給被告，利息
      是借一百萬元，月息二萬元（即月息二分）；我都是等被告有還錢後，我再借
      錢給他。至於還錢的次數我也不清楚了，通常是二百多萬元在週轉，也就是借
      了有還，我就再借給他，‧‧‧，通常都是被告拿客票來向我借錢，利息先扣
      ，等支票兌現後，被告再向我借錢，支票有兌現的金額約有二百多萬元」等語
      （見本院九十年五月三十日訊問筆錄），其所稱借錢予被告有算利息，通常都
      是被告借錢有還後再借給他，且其還款之數額約二百萬元者，核與被告前辯解
      之情節大致相符，足見雙方間本有良好借貸關係，被告信用並非自始欠佳；參
      以且告訴人借款予被告皆收取約月息二分之利息（相當於年息百分之二十四）
      ，利息並先預扣，則告訴人借款錢予被告之時應已作相當之價值判斷，目的在
      賺取較高之利息（與一般金融機構存款利息為高），其是否因而陷於錯誤而借
      款予被告，即屬可疑﹖
（二）另被告所辯遭他人倒債乙節，亦有其提出之發票人分別為謝添旺、翁獻良、陳
      賜吉、羅春吉、李宋沛、賴文山、亞大營造股份有限公司（負責人王建殊）、
      蕭慎銅等人，面額各為十萬元、三十萬六千七百元、十萬元、九萬七千八百三
      十元、四萬五千五百元、五十五萬六千七百五十四元、四萬一千五百元、十萬
      元等，發票日為七十七年十一月起至八十五年四月九日之支票及存款不足退票
      單影本各十一紙附卷可資佐證，應堪信為真實，故難僅以被告事後無力還款予
      告訴人，即遽認其於借款之初主觀上存有詐欺之不法所有意圖。
    綜上所述，被告與告訴人間存有良好借貸關係，且借貸之初信用尚佳並無積欠借
    款之情事，且被告又給付相當利息，後因遭他人倒債始無法清償本案欠款，此純
    屬民事債務不履行之問題，所為顯與上開刑法詐欺取財罪之構成要件有間，自不
    得以該罪相繩。此外，復查無其他積極事證足認被告有何詐欺取財之犯行，既不
    能證明其犯罪，爰依法諭知無罪之判決。
據上論斷，應依刑事訴訟法第三百零一條第一項，判決如主文。
本案經檢察官鄭嘉欣到庭執行職務。
中      華      民      國      九十        年    六      月    二十六  日
                                      臺灣板橋地方法院刑事第三庭
                                          法  官  趙  義  德
右正本證明與原本無異。
如不服本判決，應於判決送達後十日內，向本院提出上訴狀。
                                          書記官  張  慧  玲
中      華      民      國    九十        年    六      月    二十九  日


司法院資訊處製作；財團法人民間司法改革基金會備份。
